【裁判字號】    95,交聲,144
【裁判日期】    951229
【裁判案由】    違反道路交通管理處罰條例聲明異議
【裁判全文】
臺灣新竹地方法院交通事件裁定         95年度交聲字第144號
移送機關  交通部公路總局新竹區監理所新竹市監理站
異議人即
受處分人  甲○○
上列異議人即受處分人因違反道路交通管理處罰條例案件，對於
交通部公路總局新竹區監理所於95年5 月1 日所為之竹監新四字
第裁51—Z00000000 號裁決書聲明異議，本院裁定如下：
    主  文
異議駁回。
    理  由
一、按受處分人，不服主管機關所為之處分，得於接到裁決書之
    翌日起20日內，向管轄地方法院聲明異議。又交通法庭認為
    聲明異議無理由者，應以裁定駁回之，道路交通管理處罰條
    例第87條第1 項、道路交通案件處理辦法第19條分別定有明
    文。
二、次按行為後法律或自治條例有變更者，適用行政機關最初裁
    處時之法律或自治條例。但裁處前之法律或自治條例有利於
    受處罰者，適用最有利於受處罰者之規定，民國94年2 月5
    日制定公布、95年2 月5 日施行之行政罰法第5 條定有明文
    。揆諸上開條文之立法理由，明定法律或自治條例變更時之
    適用，係採『從新從輕』之處罰原則，而所謂「從新從輕」
    原則，就行政罰而言，即該行政罰之適法性，原則上以原處
    分作成時之法律狀態為判斷基準，而非以行政法院判決時之
    法律狀態為判斷基準（最高行政法院95年度判字第335 號判
    決參照）。是堪認行政罰之法律變更，係以行政機關（交通
    案件則為監理機關或裁決所）裁處時作為比較基準，蓋交通
    異議事件屬於司法救濟程序，而非主管機關職權作為，法院
    僅在審查原處分是否適法，尚無從以其後變更之新法認有利
    於當事人而加以變更。況如以法院裁定時作為行政罰法律變
    更之比較基準，則受行政機關相同裁罰之受處分人，將可能
    因其聲明異議與否，而異其處罰，自違反平等原則。
三、又按道路交通管理處罰條例前經立法院修正，相關條文於94
    年12月28日經總統修正公布，嗣經行政院以95年6 月23日行
    政院院臺交字第0950087685號令發布修正條文除第29條之2
    、第31條、第31條之2 、第32條之1 、第42條、第73條、第
    82條至84條等係自96年1 月1 日施行，其餘均自95年7 月1
    日施行。又原高速公路交通管制規則前亦經行政院交通部以
    交路字第0950085029號令、內政部以臺內警字第0950870852
    號令會銜修正發布，名稱改為高速公路及快速公路交通管制
    規則，並自95年7 月1 日施行。而本件交通違規行為發生時
    （即95年3 月5 日）及原處分機關之最初裁決時（即95年5
    月1 日），均在上揭條例及前開管制規則修正施行之前，揆
    諸前揭說明，應適用修正前之規定，無新舊法比較適用問題
    ，合先敘明。再按汽車行駛高速公路，不得在路肩上行駛，
    或利用路肩超越前車或倒車；又汽車行駛於高速公路而不遵
    管制之規定者，處汽車駕駛人新臺幣3000元以上6000元以下
    罰鍰；汽車駕駛人有違反第33條第1 項之規定者，除依原條
    款處罰鍰外，並予記違規點數1 點，此為修正前高速公路交
    通管制規則第9 條第1 項第2 款、道路交通管理處罰條例第
    33條第1 項、第63條第1 項第1 款分別定有明文。
四、原處分意旨略以：異議人即受處分人甲○○駕駛車牌號碼33
    38—KW號自用小客車，於95年3 月5 日15時11分許，行經國
    道一號高速公路北上93公里處口匝道時，有違規行駛匝道路
    肩之行為，經國道公路警察局第二警察隊楊梅分隊警員夏曉
    元當場攔停，以受處分人有違反道路交通管理處罰條例第33
    條第1 項規定之事實掣單舉發，受處分人於應到案日期前提
    出申訴，經原處分機關函詢原處分機關結果，仍認受處分人
    確有前開違規行為，乃依道路交通管理處罰條例第33條第1
    項及第63條第1 項第1 款之規定，於95年5 月1 日以竹監新
    四字第裁51—Z00000000 號裁決書裁處受處分人罰鍰新臺幣
    （下同）3000元，並記違規點數1 點。受處分人於95年5 月
    1 日收受前揭裁決書後，於同年月4 日聲明異議。
五、聲明意旨略以：當時那個匝道口綠燈已經亮了，可是車子都
    不走，我以為前面發生擦撞或其他現象，所以我就車頭稍微
    轉向右邊，想看看發生甚麼事，可是這時前面的車就動了，
    我就跟著慢慢走，可能我的車往右轉出去時，右車輪有壓到
    白色線，但我的車並不是整個車子都行駛在路肩上，因為那
    個匝道路肩很窄，也不可能容納一輛車，我只是來不及折回
    原車道，警察就將我攔下來，說我違規，我認為這個現象很
    奇怪，因為從來沒有碰過在交通很順暢情況下，警察在匝道
    口那邊，我認為可能就是綠燈時，警察在那邊指示車輛不要
    走，讓人誤以為可能前面出了狀況，打算繞道而行，才可能
    越線，我認為警察可能為了要衝業績等語。
六、經查，本件異議人即受處分人甲○○駕駛車牌號碼3338—KW
    號自用小客車，於95年3 月5 日15時11分許，行經國道一號
    高速公路北上93公里處口匝道時，有違規行駛匝道路肩之行
    為，經國道公路警察局第二警察隊楊梅分隊警員夏曉元當場
    攔停舉發等情，有內政部警政署國道公路警察局公警局交字
    第Z00000000 號舉發違反道路交通管理事件通知單及交通部
    公路總局新竹區監理所新竹市監理站竹監新四字第裁51—Z0
    0000000 號號違反道路交通管理事件裁決書各1 份在卷足按
    。又證人即當場舉發之警員夏曉元於本院調查時到庭具結後
    證稱：當時我們剛好經過那邊，看到有一部車行駛路肩，所
    以就停車攔查，根據規定，前面巡邏車在掣單時，後方要有
    一位警員警戒，當時就是劉基宏在開那部車之罰單，我就站
    在巡邏車後方警戒，我就看到異議人從匝道裡面開出來，行
    駛外側路肩，超過停止線以後，才又切到加速車道，我有看
    到，才把他攔下，他才又停在外側路肩。當時我看到異議人
    行駛外側路肩時，是整部車都在外側路肩上。我攔下異議人
    後，我就先跟他說，先生你違規行駛路肩，把他證件拿給我
    同事劉基宏，我就到車後方警戒，後來就是劉基宏開單等語
    明確。而交通警員掣單舉發違反道路交通管理處罰條例所列
    之違規事實，本質上為行政處分，係公務員基於職務上權力
    ，依法就特定之具體事件所為具有公法上效果之單方行政行
    為，基於公務員為公法上行為具有公信力之原則，該行政處
    分當可被推定為真正，其據以依法處分之事實亦應認定為正
    確無誤。另依道路交通管理處罰條例科處行政罰事件，依據
    公法爭議之舉證責任分配法則，固應先由行政機關就其業已
    履踐相關正當法律程序，以及人民應受處罰之客觀違反法令
    行為，負證明之責，受處罰人就行政機關已為相當證明之前
    開事項，若主張欠缺主觀歸責條件或為其他抗辯，亦須就其
    所辯提出反證。惟行政機關對於前開應為舉證事項，並非不
    得以執行查察取締勤務人員，依據調查人證之程序，使就親
    歷事實提供不可替代之證明方法。受處罰人就該證人所述見
    聞經過之真實性倘有質疑，除依法定交互詢問程序加以檢驗
    外，亦不得僅因證人之個人身分、地位或與當事人之關係而
    謂其不得作證，或憑己意指為必須代以其他特定之證據方法
    ，此在證人業已具結願依偽證罰則擔保證言可信之場合，尤
    屬當然。本件異議人既未就執勤員警之舉發有誤提出相關證
    據以供調查，本院復查無何證據足資證明證人夏曉元有捏造
    事實違法取締之情事，則執勤警員本其維護交通秩序、公眾
    安全職責所為之舉發，自應受到合法、正確之推定。況且證
    人夏曉元為內政部警政署國道公路警察局第二警察隊楊梅分
    隊警員，其與異議人素不相識，復無怨隙，應無甘冒觸犯偽
    證之罪責，故意構詞誣陷異議人之必要。是以應認證人夏曉
    元前揭所為證述內容，確為實情，堪予採信。異議人雖執上
    開情詞為辯，惟異議人所駕駛之車輛原本即停在其他車輛之
    後，在其前方尚有多輛車因在匝道處遇紅燈而停下，從而縱
    使從匝道進入高速公路車道之燈號已顯示綠燈，在需注意原
    本已行駛在高速公路上之其他車輛之動態，以便伺機安全進
    入高速公路之車道之情況下，因而有所耽擱，導致異議人前
    方車輛因之並未立刻往前行進，亦屬常情，異議人徒以其前
    方車輛在遇燈號轉為綠燈，卻未馬上往前行進為理由，而認
    前方當有擦撞或其他現象產生，抑或警方為達業績是以故意
    指示車輛不要行進云云，而合理化其行駛匝道路肩之行為，
    誠屬無可採信。再者，異議人當時係整輛車均行駛在路肩上
    等情，業據證人夏曉元證述明確，已如前述，異議人空言否
    認，又乏實證相佐，亦難以採信。
七、綜上所述，異議人前揭所辯難認可採，本案事證明確，其確
    有於前揭時、地行經匝道時，有違規行駛路肩之行為，堪以
    認定。從而原處分機關依道路交通管理處罰條例第33條第1
    項及第63條第1 項第1 款之規定，裁處罰鍰3000元，並記違
    規點數1 點，核無違誤。本件異議人之異議為無理由，自應
    將其異議駁回。
據上論斷，應依道路交通案件處理辦法第19條，裁定如主文。
中    華    民    國    95    年    12    月    29    日
                  交通法庭    法  官   楊惠芬
以上正本證明與原本無異。
如不服本裁定，應於裁定送達後5日內向本院提出抗告狀。
中    華    民    國    96    年    1     月    3     日
                               書記官  汪淑菁


司法院資訊處製作；財團法人民間司法改革基金會備份。
